臺灣宜蘭地方法院刑事判決
111年度訴字第170號
公  訴  人  臺灣宜蘭地方檢察署檢察官
被      告  林楷智



上列被告因洗錢防制法等案件，經檢察官提起公訴（110年度偵
字第8040號、111年度偵字第612號），被告於準備程序中就被訴
事實為有罪之陳述，本院於聽取當事人之意見後，裁定改依簡式
審判程序進行審理，並判決如下：
    主  文
甲○○共同犯洗錢防制法第十四條第一項之洗錢罪，共貳罪，各處
有期徒刑貳月，均併科罰金新臺幣壹萬元，罰金如易服勞役，均
以新臺幣壹仟元折算壹日。應執行有期徒刑參月，併科罰金新臺
幣壹萬元，罰金如易服勞役，以新臺幣壹仟元折算壹日。
    犯罪事實
一、甲○○前於民國109年7月間某日，於網際網路瀏覽「在家輕鬆
    賺錢」之廣告後，依廣告內容加入某真實姓名、年籍不詳，
    自稱「許宇翔」之人（無證據證明未滿18歲）之通訊軟體LI
    NE，經「許宇翔」告知提供金融帳戶及年籍資料即可加入會
    員，將贈送虛擬貨幣進行虛擬帳戶交易買賣等語，而甲○○為
    成年人，具有相當之智識及工作經驗，依其智識程度及社會
    經驗，已預見提供個人之金融帳戶供他人匯入款項並為他人
    轉匯款項，常與詐欺取財之財產犯罪密切相關，屬詐欺集團
    常見之分工方式，即利用他人提供之金融帳戶，使不知情之
    受騙民眾將款項匯入各該人頭帳戶，再推由俗稱「車手」之
    詐欺集團成員以轉帳或操作自動櫃員機領款之方式將上開人
    頭帳戶內款項領出，以確保詐欺犯罪所得，並藉此躲避警方
    追查，掩飾詐欺取財犯罪所得之來源及去向，一旦允為分擔
    並實行前揭轉匯、提領款項之任務，即屬參與詐欺犯罪之實
    行，竟認縱以此方式實施詐欺犯罪並掩飾犯罪所得之去向，
    亦不違背其本意，而與上開真實姓名、年籍不詳，自稱「許
    宇翔」之人共同意圖為自己不法之所有，基於詐欺取財及掩
    飾詐欺所得去向之洗錢之犯意聯絡，提供其所申設之第一商
    業銀行帳號000-00000000000號帳戶（下稱第一銀行帳戶）
    予「許宇翔」。「許宇翔」（無證據證明屬3人以上之詐欺
    集團）即以如附表所示之時、地，以附表所示之方式施用詐
    術，使附表所示之被害人丙○○、乙○○等人陷於錯誤，而依該
    詐騙集團成員之指示，匯款如附表所示金額至甲○○所申辦之
    前開帳戶內。嗣丙○○、乙○○等人察覺有異報警，始循線查悉
    上情。
二、案經丙○○訴由宜蘭縣政府警察局羅東分局、乙○○訴由高雄市
    政府警察局林園分局報告臺灣宜蘭地方檢察署檢察官偵查起
    訴。
    理  由
一、按除被告所犯為死刑、無期徒刑、最輕本刑為3 年以上有期
    徒刑之罪或高等法院管轄第一審案件者外，於第一次審判期
    日前之準備程序進行中，被告先就被訴事實為有罪之陳述時
    ，審判長得告知被告簡式審判程序之旨，並聽取當事人、代
    理人、辯護人及輔佐人之意見後，裁定進行簡式審判程序，
    刑事訴訟法第273 條之1 第1 項定有明文。經核本件被告甲○○所犯係死刑、無期徒刑、最輕本刑為3 年以上有期徒刑以
    外之罪，其於準備程序中就被訴事實為有罪之陳述，經法官
    告知簡式審判程序之旨，並聽取公訴人、被告之意見後，本
    院爰依首揭規定，裁定進行簡式審判程序。是本案之證據調
    查，依同法第273 條之2 規定，不受同法第159 條第1項、
    第161 條之2 、第161 條之3 、第163 條之1 及第164條至1
    70 條規定之限制，合先敘明。
二、上開犯罪事實，業據被告於本院準備程序及審理時坦承不諱
    （本院卷第34、48、50頁），核與證人即告訴人丙○○、乙○○
    於警詢時證述之情節大致相符（證述頁次均詳附表證據欄所
    示），並有如附表編號1至2證據欄所示之證據資料在卷可稽
    ，足認被告前揭任意性自白與事實相符，應堪採為認定犯罪
    事實之證據。
三、按刑法上之故意，非僅指直接故意，尚包含間接故意（即未
    必故意），而所謂間接故意，係指行為人對於構成犯罪事實
    ，預見其發生而其發生並不違反其本意，且行為人分別基於
    直接故意與間接故意實行犯罪行為，亦可成立共同正犯（最
    高法院101年度第11次刑事庭會議決議意旨參照）。準此，
    行為人若對於提供帳戶予他人使用及為他人提領及轉交帳戶
    內款項之行為，極可能使詐欺集團取得詐欺取財犯罪所得，
    並掩飾、隱匿該等犯罪所得之來源、去向，已有預見其發生
    而其發生並不違背其本意，即具有詐欺取財及洗錢之不確定
    故意，自應負相關之罪責。現今社會，詐騙案件頻傳，詐騙
    手法層出不窮，於新聞媒體上時可見聞，詐欺行為人利用各
    種方式使用他人金融帳戶（俗稱人頭戶），或利用共犯間之
    分工，由其中一人擔任匯款、領款角色，而實現詐欺取財之
    犯行，並阻斷查緝人員對渠等身分追查之目的，亦迭經新聞
    媒體披露及宣導，而為大眾所知悉。又於金融機構開設帳戶
    ，請領存摺及金融卡一事，係針對個人身分社會信用，而予
    以資金流通，具有強烈屬人性，而金融帳戶為個人理財工具
    ，其專有性甚高，除非本人或與本人親密關係者，實無任意
    使來源不明之金錢流入自身帳戶，甚而再轉匯予不詳之他人
    之理。如無相當之理由提供金融帳戶供他人匯入款項並為他
    人轉匯款項，常與財產犯罪密切相關，應係從事詐欺取財等
    財產犯罪行為之分工，並藉以掩飾或隱匿犯罪所得之來源、
    去向，此為一般人生活認知所易體察之事。而審諸上開被告
    之帳戶交易往來明細所示，於109年7月21日至同年8月4日間
    ，每日均有多筆大額款項進出系爭帳戶等情，顯示被告僅依
    「許宇翔」之指示提供個人金融帳戶並為轉匯款項之行為，
    每日即有豐厚之款項進入上開金融帳戶，此與現今社會工作
    競爭激烈，往往需要付出勞力或專業知識技能始能有所報酬
    之常情相違。又被告於本案行為時為成年人，具有專科畢業
    之教育程度，且有擔任廚師之工作經驗等節，此據被告供承
    在卷，並有被告個人戶籍資料查詢結果1紙在卷可憑，足認
    被告當時係具有一定之社會經驗及智識程度之人，對於將個
    人金融帳戶供作他人匯入款項並將上開款項依他人指示轉匯
    ，可能係從事詐欺取財等財產犯罪行為之分工，並藉以掩飾
    或隱匿犯罪所得之來源、去向乙情，應已有所預見，卻對此
    一可能之危害漠不關心，為滿足個人獲取報酬之利益，仍率
    然提供上開帳戶以利他人匯入款項使用，並為他人轉匯款項
    ，而參與上開詐欺取財之犯行，實現詐欺取財之犯罪結果，
    並使上開不法款項之去向因而遭掩飾，被告顯有「縱以此方
    式實施詐欺犯罪並掩飾犯罪所得之去向亦不違背其本意」之
    不確定故意，堪以認定。
四、按共同正犯因相互間利用他方之行為，以遂行其犯意之實現
    ，本於責任共同之原則，共同正犯應對所參與犯罪之全部事
    實負責，且共同正犯之意思聯絡，原不以數人間直接發生者
    為限，即有間接之聯絡者，亦包括在內；又以合同之意思而
    參加犯罪，即係以自己犯罪之意思而參與，縱其所參與者為
    犯罪構成要件以外之行為，仍屬共同正犯。故於集團式之犯
    罪，原不必每一共犯均有直接聯繫，亦不必每一階段均參與
    ，祇須分擔犯罪行為之一部，即應對於全部所發生之結果共
    同負責，且倘犯罪結果係因共同正犯之合同行為所致者，無
    論出於何人所加，在共同正犯間均應同負全部之責，並無分
    別何部分為孰人下手之必要。查被告雖未實際實施聯繫本案
    之告訴人二人，或以附表所示之方式詐騙渠等之行為，然被
    告經與「許宇翔」聯繫接洽後應允提供其所申辦之第一銀行
    帳戶，並依指示將他人匯入上開帳戶之款項轉匯至其他帳戶
    ，以此方式參與本案犯行，其與「許宇翔」間，係基於合同
    之意思範圍內，各自分擔犯罪行為之一部，並相互利用他人
    之行為，以達詐欺取財及洗錢之目的，被告與「許宇翔」間
    就前開詐欺取財及洗錢犯行自應認有犯意聯絡及行為分擔，
    而應論以共同正犯，就犯罪所生全部犯罪結果共同負責。綜
    上所述，本案事證業已明確，被告與自稱「許宇翔」之人共
    同犯詐欺取財及掩飾犯罪所得之去向之洗錢犯行堪以認定，
    應予依法論科。
五、論罪科刑：
（一）核被告2次所為，均係犯刑法第339條第1項之詐欺取財罪
      及洗錢防制法第14條第1項之洗錢罪。被告以一行為同時
      觸犯前開二罪名，為想像競合犯，應依刑法第55條前段之
      規定，從一重即洗錢防制法第14條第1項洗錢罪處斷。本
      案被告與自稱「許宇翔」所為，係分別於不同時、地詐欺
      告訴人丙○○、乙○○之金錢，渠等受侵害之財產監督權歸屬
      各自之權利主體，且於前開告訴人2人匯入款項至被告第
      一銀行帳戶後，復分別依指示將款項轉匯至其他帳戶，被
      告各次轉匯款項之行為分別係隱匿、掩飾各次詐欺取財犯
      罪所得或去向，犯罪時間亦有相當差距，是被告所為2次
      洗錢之犯行，應認為犯意各別，行為互殊，應予分論併罰
      。再被告於審判中自白2次洗錢犯罪，依洗錢防制法第16
      條第2項規定，均減輕其刑。
（二）爰審酌被告已預見提供個人專屬性極高之金融帳戶供他人
      為資金流動，係作為詐欺取財之分工，且將因而掩飾或隱
      匿特定犯罪所得之來源與去向，卻為滿足個人獲取利益之
      私慾，率然而為上開行為，與自稱「許宇翔」之人共同為
      本案之詐欺取財及洗錢等犯行，造成告訴人2人之財產損
      失，並製造犯罪金流斷點，增加檢警機關追查詐欺集團其
      他犯罪成員之困難度，對於社會治安及財產交易安全危害
      甚鉅，所為應予非難，並考量被告犯後坦承犯行，態度尚
      可，然尚未與告訴人2人達成和解並賠償渠等所受損害，
      兼衡被告自陳打零工維生、家庭經濟狀況小康之生活狀況
      ，專科畢業之智識程度以及素行等一切情狀，就上開各罪
      分別量處如主文所示之刑暨定應執行刑，併就罰金刑部分
      諭知罰金易服勞役之折算標準。
六、沒收部分：
　　查告訴人丙○○、乙○○遭詐騙後，固分別將款項匯款至被告第
    一銀行帳戶，然被告於警詢供稱：伊係依「許宇翔」之人指
    示轉匯款項，每當有錢匯入上開帳戶，對方就會推薦伊購買
    虛擬貨幣，伊以為就是投資買賣虛擬貨幣，伊把錢匯給賣家
    ，賺到的酬勞就是虛擬貨幣，伊最後都沒有獲取利益及約定
    報酬等語，而被告此部分所述與卷附帳戶交易明細所示，上
    開款項確均經轉匯至其他帳戶相符。則上開款項既均已轉予
    其他帳戶，卷內復無其他證據足資認定被告為上開犯行獲有
    何種利益，自無從沒收或追徵被告犯罪所得，附此說明。
據上論斷，應依刑事訴訟法第299條第1項，洗錢防制法第14條第
1項、第16條第2項，刑法第11條、第28條、第339條第1項、第55
條、第51條第5款、第7款、第42條第3項，刑法施行法第1條之1
第1項，判決如主文。
本案經檢察官董良造提起公訴，檢察官張學翰到庭執行職務。
中　　華　　民　　國　　111 　年　　5 　　月　　31　　日
                    刑事第五庭  法  官  程明慧
以上正本證明與原本無異。
如不服本判決應於收受送達後20日內向本院提出上訴書狀，並應
敘述具體理由。
                                書記官  高雪琴
中　　華　　民　　國　　111 　年　　5 　　月　　31　　日
附錄本案論罪科刑法條：
洗錢防制法第14條
有第二條各款所列洗錢行為者，處7年以下有期徒刑，併科新臺
幣5百萬元以下罰金。
前項之未遂犯罰之。
前二項情形，不得科以超過其特定犯罪所定最重本刑之刑。
中華民國刑法第339條
（普通詐欺罪）
意圖為自己或第三人不法之所有，以詐術使人將本人或第三人之
物交付者，處5年以下有期徒刑、拘役或科或併科50萬元以下罰
金。
以前項方法得財產上不法之利益或使第三人得之者，亦同。
前二項之未遂犯罰之。
附表：
編號   被害人     詐欺手法    匯款時間 匯款金額 (新臺幣)  匯入被告帳戶          證   據 1 丙○○ （告訴人） 丙○○於109年4月13日透過通訊軟體LINE認識詐騙集團成員，嗣該詐騙集團成員向丙○○佯稱有投資網站可以投資賺錢，致丙○○陷於錯誤，於右揭時間匯款右揭金額至右揭帳戶內。 109年7月23日14時53分許 2萬5,000元 第一商業銀行帳戶 000-00000000000 1.被告於本院準備程序及簡式審判程序中之自白（本院卷第34、48、50頁） 2.證人即告訴人丙○○於警詢時之證述（偵8040號卷第11頁及第11頁反面） 3.左揭被告帳戶交易明細（偵8040號卷第18頁反面） 4.證人丙○○匯款資料（偵8040號卷第14頁） 2 乙○○ （告訴人） 乙○○於109年7月初某日於社群軟體FACEBOOK上看到博弈廣告，進而認識詐騙集團成員，嗣詐騙集團透過通訊軟體LINE向乙○○佯稱可以透過博弈網站投資獲利，致乙○○陷於錯誤，於右揭時間匯款右揭金額至右揭帳戶內。 109年7月28日16時52分許 2萬5,000元 同上 1.被告於本院準備程序及簡式審判程序中之自白（本院卷第34、48、50頁） 2.證人即告訴人乙○○於警詢時之證述（偵612號卷第39頁至第40頁） 3.左揭被告帳戶交易明細（偵612號卷第12頁） 4.證人乙○○匯款資料（偵612號卷第46頁） 5.證人乙○○與詐欺集團成員對話紀錄翻拍照片（偵612號卷第49至57頁)